臺灣高等法院刑事判決　　　　　　　　　　　　　九十二年度上訴字第四六二七號
　　上　訴　人　臺灣臺北地方法院檢察署檢察官
　　上　訴　人
　　即　被　告　甲○○
　　　　　　　　丙○○
　　右二人共同
　　選任辯護人　王可富律師
右上訴人因被告傷害致重傷案件，不服臺灣臺北地方法院九十二年度訴字第四一五號
，中華民國九十二年十一月二十四日第一審判決（起訴案號：臺灣臺北地方法院檢察
署九十一年度偵字第八一二四號），提起上訴，本院判決如左：
    主  文
上訴駁回。
    事  實
一、緣甲○○、丙○○均係韓國華僑，並於臺北市萬華區○○○路一三六號經營韓仙
    閣餐廳。於民國九十一年二月十四日凌晨二時許，時值農曆大年初三，適乙○○
    偕同其妻房建華、友人張東林三人至前揭韓仙閣餐廳地下室內飲酒消費，於結帳
    時甲○○、丙○○二人因向乙○○催討前帳，已有醉意之乙○○即躺於地上，稱
    未帶錢欲讓渠等搜身，引起甲○○、丙○○二人不滿，欲趁年節深夜無他人消費
    之機會教訓乙○○，甲○○下令拉下店門，由丙○○拉下鐵門並關上玻璃門，以
    防教訓乙○○聲音外揚，乙○○見情勢不妙，隨即偕妻上樓，情急之下以其右肩
    衝撞玻璃門致該門玻璃破裂，欲再衝撞鐵門未果，只得返回地下室協商。甲○○
    、丙○○二人雖主觀上僅欲教訓傷害乙○○之犯意，然客觀上以木棒朝人全身擊
    打，有可能擊中頭部、眼部，而致人眼睛受傷失其視能、頭部重創之加重結果，
    應為一般人所能預見，乃基於共同犯意之聯絡自外召來不詳姓名之成年男子二人
    ，手持木棒前來，即朝乙○○身體、頭部擊打，嗣將木棒交由甲○○、丙○○二
    人繼續擊打，致乙○○受有(1)頭部外傷併輕度下蜘蛛網膜出血、(2)左眼眶瘀腫併
    左側眼眶下壁骨折及左眼球破裂、(3)鼻骨骨折併鼻中膈彎曲、(4)左側顴骨骨折、
    (5)顱頂頭皮三公分撕裂傷併多處血腫、(6)下唇三公分瘀腫、(7)右胸部挫傷、(8)兩
    側上肢多處瘀腫擦傷（左手肘二處一公分擦傷、十二Ｘ五公分瘀傷、右手肘十二
    Ｘ五公分瘀傷、雙手手背各一處五Ｘ五公分瘀傷、左手拇指指甲下血腫）、(9)
    右側小腿二公分撕裂傷（腿部之傷害係衝撞玻璃門時為玻璃碎片傷及）等傷害，
    惟乙○○經送醫急救，其中左眼視能仍因無光感而喪失效用，且無法回復視力而
    致重傷。
二、案經被害人乙○○訴請台北市政府警察局萬華分局報告臺灣臺北地方法院檢察署
    檢察官偵查起訴。
    理  由
一、訊據上訴人即被告甲○○、丙○○二人固不否認於前揭時地經營韓仙閣餐廳，告
    訴人乙○○、及證人房建華、張東林至韓仙閣餐廳飲酒消費，其間告訴人因鐵門
    、玻璃門並未開啟而衝撞玻璃門成傷後，至員警到場後告訴人因眼睛流血方行離
    去就醫等事實，惟均矢口否認有何傷害之犯行，被告甲○○辯稱：當日因係農曆
    年節，依據韓國傳統並未向乙○○收取前帳，故並無任何爭執、肢體衝突，而乙○○受傷係因其自行衝撞玻璃，並非伊造成，也無任何重傷之可能，伊不可能為
    二千元而打人云云；被告丙○○辯稱：乙○○當日已經酒醉，氣氛尚且融洽，係
    乙○○上完廁所後，自己去撞八公分厚之玻璃門才造成眼睛傷害、流血，撞門可
    能係演戲給其妻觀看，伊當時身體不好，不可能打被害人云云。經查：
  (一)右揭時地因告訴人消費爭執，而拉下鐵門，告訴人於無法離去之際，衝撞鐵門仍
    未能出門，後至地下室內，遭被告二人及二名不知名成年男子持棍毆打，致受有
    如前提事實欄所載之傷害等情（其中右側小腿二公分撕裂傷係告訴人衝撞玻璃門
    時，為玻璃碎片傷及，此經告訴人自承、證人房建華證述明確），業據被害人乙○○於警詢、偵查中、原審指訴歷歷（見九十一年他字第一九二八號偵查卷第一
    一頁背面、第四○頁、第四一頁，九十一年偵字第八一二四號偵查卷第一八頁背
    面，原審卷第一六九頁以下），核與在場目擊證人房建華、張東林於警詢、偵查
    中、原審證述情節相符（見九十一年他字第一九二八號偵查卷第一二頁、第一三
    頁，九十一年偵字第八一二四號偵查卷第一五頁，原審卷第一八九頁以下；同上
    他字卷第一九頁背面、第七二頁、第七三頁，同上偵字卷第一六頁），並有現場
    照片附卷可稽。
  (二)告訴人受有如前揭事實欄所載之傷害，嗣經送醫急救，其左眼鞏膜裂傷、左眼眼
    皮皮下血腫（左眼鞏膜縫合手術）、左眼球破裂手術，目前左眼視力無光覺而喪
    失效用，且無法回復視力等情，有國立台灣大學醫學院附設醫院九十二年四月二
    十八日（九十二）校附醫秘字第九二○○○○四○四六號函及附件、及九十一年
    二月二十一日診字第Ｉ00000000號、診字第Ｓ○○七二七號診斷證明書
    （見他字卷第五、六頁）、九十一年四月十八日診字第九一○二一五一二號、九
    十一年五月十一日診字第○一○○二○七號診斷證明書（見他字卷第二七頁）在
    卷可稽，是告訴人之左眼視能業已毀敗而達重傷之程度，足堪認定。
  (三)細究被告二人持棍毆擊之犯意：
    1.被告二人與告訴人發生爭執純因告訴人積欠新臺幣二千餘元之前帳未清，與告
      訴人亦無其他怨隙，被告二人係因告訴人故不付帳並躺於地上之耍賴行為，始
      起意教訓告訴人，其動機、原因單純，並無非至告訴人失明不可之動機、原因
      存在。
    2.告訴人離去店家之時，尚能自由行走、意識清晰，被告二人並無其他追擊之行
      為。
    3.參以雙方爭執之原因動機、持用之兇器為木棒、並未追打等情，被告二人應係
      出於教訓告訴人之普通傷害之犯意，難認有使人受重傷或殺人之犯意。而被告
      二人以棍棒毆打告訴人身體、頭部，客觀上應能預見可能傷及眼睛並致失明之
      結果，被告二人傷害告訴人之行為致其左眼受重擊，左眼視力因而喪失，導致
      重傷害，則被告等之傷害行為，與告訴人左眼視力喪失間，存有因果關係應堪
      認定。
  (四)參以告訴人係以自主意識撞擊玻璃、鐵門乙節，為被告二人所不爭執，且經告訴
    人自承甚明；證人房建華於原審復證稱：告訴人初次撞擊時有助跑幾步，之後即
    無助跑，並撞擊之主力係於右肩與玻璃間隔有窗簾等語（見原審卷第一九六頁、
    二○二頁、二○三頁），及現場玻璃碎裂情形等情；衡情一般人以身體撞擊時，
    均有反射動作，會以手臂自主維護身體脆弱部位，斷不致使用身體要害之頭部撞
    擊硬物之情，且觀諸本件告訴人頭部所受傷勢，除眼球破裂外，另有頭部外傷併
    輕度下蜘蛛網膜出血、左眼眶瘀腫併左側眼眶下壁骨折、鼻骨骨折、左側顴骨骨
    折、顱頂頭皮撕裂傷併多處血腫等，均屬頭頂部及臉部不同部位之重力撞擊痕跡
    ，實難認係以其臉部、頭頂部去衝撞玻璃門、鐵門所造成，而係以其他硬物重力
    擊打所造成。況據卷附照片所示，現場玻璃門旁尚有滅火器，持該滅火器足可擊
    破玻璃門，益見告訴人斷無冒身受腦震盪、頭部下蜘蛛網膜出血、或眼瞎等重傷
    ，以其頭頂部或臉部去衝撞玻璃門、鐵門之可能。而以棍棒用力毆擊人之頭部、
    臉部，均足以造成上開傷情，此經國立臺灣大學醫學院附設醫院函覆稱：該左眼
    因重大外力撞擊致眼球破裂，可能因棍棒毆擊所致，有該院九十二年四月二十八
    日（九十二）校附醫秘字第九二○○○○四○四六號函在卷可稽（見原審卷第一
    五頁）。另據告訴人及證人房建華、張東林均稱被告等人持棍棒擊打告訴人之頭
    部之情，足認告訴人之傷情確係棍棒毆擊所造成。雖國立臺灣大學醫學院附設醫
    院上揭函尚稱該傷亦可能因撞擊玻璃門所造成，然告訴人斷不致以其頭部、臉部
    衝撞玻璃門、鐵門之情，已如前述，足可排除被告所辯告訴人眼睛之傷害乃因其
    自行撞擊玻璃大門所致之原因。
  (五)又據證人即前往現場處理之警員張修明於偵查中證稱：當天是店方打電話來說店
    方有糾紛，派出所就叫伊去現場處理，伊看到告訴人用毛巾摀著眼睛，店口玻璃
    往外破掉，告訴人走來走去，伊問他太太，他太太說要自己去驗傷等語（見他字
    卷第二四頁背面），既稱要去驗傷，顯係因糾紛引起，然被告劉保英竟向警備案
    稱：告訴人因喝醉將店內玻璃用身體撞破頭眼受傷，由其妻自行送醫院就醫，有
    派出所員警工作記錄簿影本在卷可據（見同上他字卷第二五頁），其將毆傷告訴
    人之情淡化成係告訴人酒醉自行撞傷，足見係犯後為掩飾其等傷害告訴人之事實
    ，而為不實之報案，更足認其等確有傷害告訴人之行為。
  (六)被告丙○○雖提出臺北市立和平醫院出具之診斷證明書，內載有被告丙○○因腹
    膜炎於九十一年二月二十五日急診入院手術治療，稱其有病無力施暴云云，然查
    該診斷證明書所載病情，係於九十一年二月二十五日急診入院手術治療，為本件
    案發後十一天所為之治療，核與其前揭傷害行為並無關連性，自無從採為有利於
    被告之認定。
  (七)綜上所述，被告二人與不詳姓名之成年男子共同持棍棒傷害告訴人並致其左眼失
    明，事證明確，其等二人所辯，要係卸責之詞，委無可採，犯行洵堪認定，應予
    依法論科。
二、核被告二人所為，係犯刑法第二百七十七條第二項後段之傷害致重傷罪。被告二
    人相互間與另二名真實姓名年籍不詳之成年男子間，彼此先後持棍棒毆擊告訴人
    ，顯有犯意聯絡及行為分擔，均為共同正犯。
三、原審認被告二人所為事證明確，適用刑法第二十八條、第二百七十七條第二項後
    段，並審酌被告二人僅因細故即出手毆打人體重要部位成傷，致毀敗告訴人一目
    之視能，且於犯罪後未承認犯行，迄未與告訴人達成民事何解，及其犯罪之動機
    、目的、手段、品行、智識程度、所生損害等一切情狀，各量處有期徒刑三年六
    月，並敘明前開用以傷害之木棍，非屬違禁物，且未扣案、不知為何人所有之物
    ，而不另宣告沒收，經核其認事用法，並無不合，量刑亦屬允洽，被告上訴意旨
    ，仍執陳詞否認犯行，檢察官上訴意旨指摘原審量刑過輕，均無理由，應予駁回
    。
據上論斷，應依刑事訴訟法第三百六十八條，判決如主文。
本案經檢察官鄭富銘到庭執行職務。
中　　　華　　　民　　　國　　九十三　　年　　　二　　　月　　二十七　　日
                              臺灣高等法院刑事第二十庭
                                  審判長法  官  洪  政  雄
                                        法  官  趙  功  恆
                                        法  官  李  春  地
右正本證明與原本無異。
如不服本判決，應於收受送達後十日內向本院提出上訴書狀，其未敘述上訴之理由者
並得於提起上訴後十日內向本院補提理由書（均須按他造當事人之人數附繕本）。
                                        書記官  柳  秋  月
中　　　華　　　民　　　國　　九十三　　年　　　二　　　月　　二十七　　日
附錄：本案論罪科刑法條全文
刑法第二百七十七條
傷害人之身體或健康者，處三年以下有期徒刑、拘役或一千元以下罰金。
犯前項之罪因而致人於死者，處無期徒刑或七年以上有期徒刑；致重傷者，處三年以
上十年以下有期徒刑。
